【裁判字號】    89,易,646
【裁判日期】    890605
【裁判案由】    詐欺
【裁判全文】
臺灣桃園地方法院刑事判決                          八十九年度易字第六四六號
    公  訴  人  臺灣桃園地方法院檢察署檢察官
    被      告  丙○○
    選任辯護人  甲○○
右列被告因詐欺案件，經檢察官提起公訴（八十九年度偵字第一七五四號），本院判
決如左：
        主  文
丙○○共同意圖為自己不法之所有，以詐術使人將本人之物交付，處有期徒刑肆月，
緩刑貳年。
        事  實
一、丙○○於民國八十七年間標得乙○○所籌組之民間互助會會款新台幣（下同）四
    十五萬元，惟乙○○無現款支付該筆會款，遂於八十七年八月五日（起訴書誤繕
    為同年月九日），至桃園縣桃園市○○街十九號，向另一合會之會首丁○○○表
    示「張阿英」係其兄長名義參加之合會云云，並以標息三千七百元，標得會款六
    十二萬二千三百元，丁○○○則以合會進行尚未過半，乙○○業以「詹文海」、
    「詹文福」、「詹文豐」名義得標三次，已引起其他會員質疑，便要求乙○○必
    須偕同其兄長前來領取會款。丙○○於同年八月九日，再至桃園縣桃園市○○街
    四一號乙○○住處，向乙○○索討該筆會款未果，乙○○則提議由丙○○冒稱係
    其兄長（乙○○此部分犯行另由檢察官聲請本院併案審理），再向丁○○○領取
    前開會款，丙○○竟基於共同意圖為自己不法所有之犯意聯絡，經乙○○帶領共
    同至新民街上址，乙○○向丁○○○訛稱丙○○係以「張阿英」名義參加合會之
    兄長，使丁○○○不疑有他而陷於錯誤，當場開立其配偶「樂錦銀」名義，面額
    分別為三十萬元、二十萬元，發票日為八十七年八月十日、八十七年八月十一日
    ，票號0000000號、0000000號，帳號００一０五八─九號，付款
    人為桃園市信用合作社之支票二紙，及現金十二萬二千三百元交付丙○○收受，
    丙○○並在計算會款之估價單上簽名以示收受會款，丙○○與乙○○返回桃二街
    上址，丙○○分得四十五萬元離去。嗣乙○○所籌組之合會紛傳倒會後，丁○○○輾轉查知上情，始知受騙。
二、案經丁○○○訴由台灣桃園地方法院檢察署檢察官偵查起訴。
        理  由
一、訊據被告丙○○固坦認於前揭時、地，與乙○○至告訴人丁○○○家中取得前開
    會款等事實不諱，惟矢口否認有何詐欺犯行，辯稱：乙○○尚未給付會款給伊，
    經多次催討後，乙○○才說要標親戚之會還伊，但伊並不知乙○○與告訴人說什
    麼，伊亦未自稱係乙○○之兄長，伊並無詐騙之意云云。惟查，右開犯罪事實，
    迭據告訴人丁○○○於偵查中及本院審理時指訴不移，核與證人乙○○於偵查中
    及本院訊問時證述情節相符。況且，告訴人支付該筆會款所開立之二紙支票，均
    指定受款人為被告，而被告亦在估價單上簽名表示收受會款，倘被告非以乙○○
    兄長之姿，丁○○○豈有任意交付會款與素不相識之被告之愚行？復有支票二紙
    、估價單及合會會簿二本附卷可稽，是被告前開辯詞，顯係卸責之詞，不足採信
    。是本件事證明確，被告犯行堪予認定。
二、核被告所為，係犯刑法第三百三十九條第一項之詐欺取財罪。被告與乙○○所為
    前開詐欺取財罪間，有犯意聯絡及行為分擔，均為共同正犯。爰審酌被告一時失
    慮，為向乙○○取得會款，不惜冒稱乙○○之兄，共同向告訴人訛騙會款，而罹
    刑章及犯後態度等一切情狀，量處如主文所示之刑，以資懲儆。末查，被告未曾
    受有期徒刑以上刑之宣告，此有台灣桃園地方法院檢察署刑案資料查註紀錄表一
    紙在卷可憑，被告事後業與告訴人達成和解，且告訴人亦當庭表示宥恕之意，並
    有和解書一紙附卷可稽，本院認其經此論罪科刑之教訓，應知所警惕而無再犯之
    虞，所宣告之刑以暫不執行為適當，爰併宣告緩刑二年，以策自新。
據上論斷，應依刑事訴訟法第二百九十九條第一項前段，刑法第二十八條、第三百三
十九條第一項、第七十四條第一款，罰金罰鍰提高標準條例第一條前段，判決如主文
。
本案經檢察官魏雯祈到庭執行職務。
中      華      民      國    八十九    年      六      月      五      日
                              臺灣桃園地方法院刑事第二庭
                                  法    官    傅  中  樂
右正本證明與原本無異。
如不服本判決，應於判決送達後十日內，向本院提出上訴狀。
                                  書 記 官    梁  麗  雲
中      華      民      國    八十九    年      六      月      七      日
附論罪科刑依據之法條：
刑法第三百三十九條第一項
意圖為自己或第三人不法之所有，以詐術使人將本人或第三人之物交付者，處五年以
下有期徒刑、拘役或科或併科一千元（已提高十倍為一萬元）以下罰金。


司法院資訊處製作；財團法人民間司法改革基金會備份。
